【裁判字號】    99,訴,740
【裁判日期】    990825
【裁判案由】    損害賠償
【裁判全文】
臺灣高雄地方法院民事判決               99年度訴字第740號
原      告  陳珮蒂
訴訟代理人  徐萍萍律師
被      告  吳昭俊
訴訟代理人  單文程律師
複  代理人  潘顥云
被      告  帥麗莉
上列當事人間請求侵權行為損害賠償事件，本院於民國99年8 月
4 日言詞辯論終結，判決如下：
    主    文
被告應連帶給付原告新台幣貳拾萬元，及自民國九十九年三月十
六日起至清償日止，按週年利率百分之五計算之利息。
原告其餘之訴駁回。
訴訟費用新台幣壹萬零玖佰元，由被告連帶負擔新台幣貳仟壹佰
捌拾元，餘由原告負擔。
本判決第一項得假執行，但被告如以新台幣貳拾萬元為原告預供
擔保，得免為假執行。
原告其餘假執行之聲請駁回。
    事實及理由
一、原告主張：被告吳昭俊為原告之夫，婚姻關係現仍存續中。
    原告於民國98年3 月底經由友人告知吳昭俊有外遇情事，原
    告為免兩造婚姻陷入無法挽回困境，乃寄發簡訊予吳昭俊，
    並詢問是否願意離婚? 或願修正對家人之態度及生活習慣?
    吳昭俊雖選擇修正態度及生活習慣。惟吳昭俊並未明顯改善
    ，且自同年8 月起至10月間止，每月僅返家2 日，同年11月
    份起雖斷斷續續返家，然未與家人互動。吳昭俊並自98年12
    月23日起，履次前往被告帥麗莉位於高雄市○○市○○街91
    號11樓住處（下稱誠德街住處）過夜同宿。其中吳昭俊於98
    年12月23日晚間9 時許進入誠德街住處，至翌日（即98年12
    月24日）清晨6 時17分許離去；另被告2 人於99年1 月5 日
    凌晨4 時許，十指交扣、親暱互動進入誠德街住處電梯，原
    告、原告之父及另一友人，於99年1 月5 日清晨6 時許，在
    誠德街住處守候，近中午12時許，始目睹帥麗莉送吳昭俊出
    門上班，原告與父親上前質問，吳昭俊怒氣沖沖表示願意離
    婚，隨即擺脫原告父親揚長而去，帥麗莉見狀緊閉大門，待
    警員前來仍不願開門。另依誠德街住處大樓98年汽車清潔管
    理費明細表及地下停車場汽車資料顯示，吳昭俊所有車號YZ
    -8581 車輛（下稱系爭車輛），自98年1 月間起即承租並停
    放在誠德街住處大樓地下室B2－59停車位，益見被告間往來
    頻繁。綜上，被告顯係共同不法侵害原告基於配偶關係之身
    分法益且情節重大，爰依民法第185 條及第195 條第3 項等
    侵權行為法律關係提起本訴等情。並聲明：(一)被告應連帶賠
    償原告新台幣（下同）100 萬元及自訴狀繕本送達之翌日起
    至清償日止，按年息5%計算之利息。(二)願供擔保，請准宣告
    假執行。
二、吳昭俊以：伊並未與帥麗莉同居，伊與帥麗莉僅為朋友關係
    ，原告所指全係空穴來風。伊出借車號予帥麗莉登記車位，
    並未違背倫常，亦無任何侵權行為等語置辯。另帥麗莉則以
    ：B2－59停車位為伊承租，與吳昭俊無關，此係因誠德街住
    處所屬中山新城大樓管委會要求登記車籍資料，伊始以系爭
    車輛為代表車號，並無他意。吳昭俊並未與伊在誠德街住處
    同居，吳昭俊於98年12月23日及99年1 月4 日前往誠德街住
    處，僅為一般朋友聚會，且99年1 月4 日凌晨係因伊酒醉身
    體不適，吳昭俊始予以攙扶，並非原告所稱親暱互動，伊無
    任何侵權行為等語，資為抗辯。並均聲明：(一)原告之訴駁回
    。(二)如受不利判決，願供擔保，聲請宣告免為假執行。
四、兩造不爭執之事項：
  (一)帥麗莉居住於誠德街住處。
  (二)帥麗莉向誠德街住處所屬中山新城管理委員會，承租該大樓
    地下室B2－59停車位，並以系爭車輛之車號為登記。
  (三)被告對於原告所提出之誠德街住處電梯內監視器翻拍照片（
    見本院卷第40至第48頁）顯示之下列內容，均不爭執：
  1.吳昭俊於98年12月23日晚間9 時27分22秒至28分11秒進入誠
    德街住處電梯。
  2.吳昭俊於98年12月24日上午6 時17分51秒至18分31秒，自搭
    乘誠德街住處電梯出門。
  3.吳昭俊於99年1 月1 日晚間9 時10分27秒至11分12秒進入誠
    德街住處電梯。
  4.吳昭俊於99年1 月4 日晚間6 時9 分21秒至10分1 秒進入誠
    德街住處電梯。
  5.被告2 人於99年1 月5 日凌晨4 時21分23秒至22分30秒，進
    入誠德街住處電梯。
四、兩造於審理中協商之爭點：原告是否得依侵權行為法律關係
    ，請求被告連帶賠償其非財產上之損害？如是，金額以若干
    為適當？茲就上開爭點，析述本院得心證之理由如下：
  (一)原告是否得依侵權行為法律關係，請求被告連帶賠償其非財
    產上之損害？
  1.按不法侵害他人之身體、健康、名譽、自由、信用、隱私、
    貞操，或不法侵害其他人格法益而情節重大者，被害人雖非
    財產上之損害，亦得請求賠償相當之金額。…前二項規定，
    於不法侵害他人基於父、母、子、女或配偶關係之身分法益
    而情節重大者，準用之。民法第195 條第1 項前段及第3 項
    分別定有明文。是以，不法侵害他人基於配偶關係之身分法
    益而情節重大者，被害人雖非財產上之損害，亦得請求賠償
    相當之金額，且此不法侵害行為不以侵權行為人間有通、相
    姦為限，其情節是否重大，應視個案侵害程度、損害狀況、
    被害人之痛苦程度及忍受能力等個別情事，客觀判斷之。
  2.原告主張被告間有同居、親密交往等行為，雖為被告所否認
    ，然查，吳昭俊於98年12月23日9 時許進入帥麗莉家中，迄
    於翌日（即98年12月24日）清晨6 時17分許始離去之事實，
    為被告所不爭執，堪予認定。至吳昭俊雖辯稱：伊於98年12
    月23日係在誠德街住處與帥麗莉之姐姐爾姐夫通宵打麻將，
    始於清晨離開誠德街住處云云；帥麗莉則辯稱：98年12月23
    日應係在家中聚會、打牌云云。惟審諸證人即帥麗莉姐夫林
    振豪到庭證稱：伊印象中是在98年年底曾在誠德街住處遇到
    吳昭俊，但不確定是否係98年12月23日，當日伊與吳昭俊一
    起在誠德街住處待到翌日凌晨3 、4 點（見本院卷第181 頁
    ）等語以觀，林振豪既不能明確證述與被告通宵打麻將之日
    期，已難佐證吳昭俊上開所辯：98年12月23日至24日在誠德
    街住處通宵打麻將云云為真。再者，林振豪另證稱：98年年
    底打完麻將後，伊係在吳昭俊之前離開誠德街住處（見本院
    卷第181 ）等語，核與帥麗莉自承：吳昭俊於98年12月24日
    上午自誠德街住處離開時，家中還有姐姐及姐夫林振豪（見
    本院卷第152 頁）等詞，並不相符，益見被告所辯：98年12
    月23日晚間至翌日凌晨，彼等係在誠德街住處通宵打麻將云
    云，並非實情。此外，參諸兩造不爭執為真正之誠德街住處
    電梯監視錄影畫面翻拍照片（見本院卷第40頁）所示，吳昭
    俊於98年12月23日晚間9 時許，自外進入搭乘誠德街住處電
    梯時，身穿黑色背心、白色襯衫（左臂未插放任何物品）及
    灰色長褲，然其於翌日即98年12月24日上午6 時17分許，搭
    乘同部電梯離去時，其穿著之衣物除黑色背心仍屬相同外，
    已改穿藍色襯衫及卡其色長褲，且藍色襯衫左臂上尚插放有
    2 支黃色外殼的筆，足見吳昭俊不但在帥麗莉誠德街住處過
    夜，尚且得以更換衣物。是以，吳昭俊於98年12月23日至24
    日，若僅係前往帥麗莉誠德街住處打麻將，何須更換衣物再
    行離去? 而帥麗莉又何以備有吳昭俊衣物供其替換? 在在均
    不能得合理之解釋，益徵原告主張吳昭俊在誠德街住處，與
    帥麗莉過夜同宿，堪予採信。
  3.次查，被告於99年1 月5 日凌晨4 時21分23秒至22分30秒，
    進入誠德街住處電梯，為兩造所不爭執。又參諸證人即原告
    之父李金泉到庭證述：伊於99年1 月5 日當日凌晨6 時許，
    偕同原告及原告友人在誠德街住處的樓梯間等候，直至中午
    12時許，帥麗莉開門和吳昭俊一起走到門口（見本院卷第
    183 至184 頁）等語以觀，已徵吳昭俊自99年1 月5 日上午
    6 時許，至同日中午12時許，均與帥麗莉同處在誠德街住處
    。至被告固均辯稱：99年1 月5 日凌晨吳昭俊接送業已酒醉
    之帥麗莉回到誠德街住處後，即先行離去，吳昭俊係因皮包
    遺忘在誠德街住處，始又回到誠德街住處取回皮包云云。然
    參酌被告對於吳昭俊係於99年1 月5 日當日何時再前往誠德
    街住處取回皮包乙節，均陳稱：不知確切時間（見本院卷第
    178 頁）等語以觀，顯見被告無法指述吳昭俊再度返還誠德
    街住處之正確時間，則彼等上開所辯云云，自無法推翻前開
    參酌李金泉證述所認定之事實，即吳昭俊與帥麗莉於99年1
    月5 日凌晨6 時許迄中午12時許，均同處在誠德街住處。再
    參以誠德街住處為帥麗莉及其家人居住之處所，為帥麗莉所
    自承以觀，若非被告間已有相當親密之情誼，帥麗莉又豈有
    容許吳昭俊在該處借住過夜之理?
  4.此外，被告於99年1 月5 日凌晨4 時21分許，帥麗莉右手與
    吳昭俊左手十指緊扣走入電梯，由帥麗莉伸手按壓電梯前往
    之樓層，且於搭乘電梯過程中，帥麗莉尚以右手輕拍吳昭俊
    領口、肩膀，並輕抓吳昭俊後頸部，迄電梯抵達誠德街住處
    所在樓層後，帥麗莉右手再度與吳昭俊左手十指緊扣走出電
    梯等情，有兩造不爭執為真正之誠德街住處電梯監視器翻拍
    照片9 張（見本院卷第43至46頁）在卷可佐，堪予認定。至
    帥麗莉雖辯稱：當時係因其已酒醉，吳昭俊是禮貌性牽手，
    僅係一般性攙扶（見本院卷第138 頁、第144 頁）云云，然
    觀諸上開9 張照片，被告間除上開甚為親暱之動作外，吳昭
    俊並無任何其他攙扶帥麗莉之舉，而帥麗莉尚於電梯打開後
    ，先於吳昭俊走出電梯，亦無任何需他人攙扶之跡象，堪認
    帥麗莉上開所辯：禮貌性牽手、攙扶云云，並不可採。
  5.綜上所述，被告間既有前揭9 張照片中所示之舉動，堪認彼
    等之交往不僅止於普通朋友間之互動，而有相當親暱程度之
    男女情感往來。又被告至少2 次在誠德街住處同宿過夜，衡
    諸一般社會常情，吳昭俊與原告間既仍有婚姻關係存在，其
    與帥麗莉間之前述行為，確有違反配偶對婚姻關係應負之忠
    誠義務，其與帥麗莉交往情節，亦因逾越已婚者與一般友人
    通常往來之程度，漠視原告基於婚姻關係所生之家庭生活圓
    滿和諧利益，並致原告處於極度難堪之情境，核被告所為，
    已不法侵害原告本於婚姻配偶之身分法益，且社會一般夫妻
    同處原告之情況，均無法忍受，並將使其精神深感痛苦，自
    屬情節重大。從而，原告依民法關於侵權行為之規定，請求
    被告連帶賠償其非財產上之損害，即屬有據。
  (二)如是，原告得請求之精神慰撫金金額為何？
  1.按慰藉金之賠償須以人格權遭遇侵害，使精神上受有痛苦為
    必要，其核給之標準固與財產上損害之計算不同，然非不可
    斟酌雙方身分資力與加害程度，及其他各種情形核定相當之
    數額（最高法院51年台上字第223 號判例意旨參照）。經查
    ，本件原告係樹德家商畢業，為家管，僅以股票投資為業，
    每月收入不定，95至97年度申報所得分別為：45,442元、14
    2,662 元及54,437元，名下有房屋及土地各1 筆、投資19筆
    ，財產總值為3,783,040 元；吳昭俊為專科畢業，現為章益
    機械工程有限公司負責人，95至97年度申報所得分別為：67
    0,715 元、729,577 元及583,892 元，名下有汽車1 部及投
    資6 筆，財產總值為9,332,490 元；帥麗莉現於餐飲店工作
    ，每月收入20,000元，已離婚與2 名子女同住；95至97年度
    申報所得分別為：358,800 元、0 元及0 元，名下並無其他
    財產等情，分據兩造陳明在卷（見本院卷第39頁、第26頁、
    第35頁），並有兩造稅務電子閘門財產所得調件明細表各1
    份（見本院卷第57至68頁、第77至82頁、第87頁至89頁）可
    稽。本院審酌被告間之親密交往行為，已破壞原告家庭和諧
    、幸福，侵害其配偶之身份權益，造成原告精神受有痛苦等
    情，本院認原告請求被告連帶賠償精神慰撫金1,000, 000元
    ，尚嫌過高，應以200,000 元，較為適當，原告逾此範圍之
    請求，即屬無據。
六、從而，被告不法侵害原告基於配偶關係之身分法益情節重大
    ，致原告受有精神上痛苦部分，原告依民法第185 條第1 項
    前段、第195 條第1 項前段、第3 項之規定，請求被告賠償
    精神慰撫金200,000 元，及自起訴狀繕本送達翌日即99年3
    月16日（見本院卷第18頁及第19頁送達證書）起至清償日止
    ，按週年利率5%計算之利息，為有理由，應予准許。原告逾
    前開範圍之請求，為無理由，應予駁回。
七、末按通常程序所命給付之金額未逾500,000 元之判決，法院
    應依職權宣告假執行，民事訴訟法第389 條第1 項第5 款定
    有明文，依上開規定，本件原告勝訴部分，本院自應依職權
    宣告假執行。又被告陳明願供擔保，請准宣告免為假執行，
    爰宣告被告供主文第4 項所定之擔保金額後，得免為假執行
    。另本件原告勝訴部分應依職權宣告假執行，故原告陳明願
    供擔保聲請假執行，即無必要再命其供擔保始得假執行，至
    於原告其餘敗訴部分所為假執行之聲請，因該部分訴之駁回
    而失所依據，自不應准許，併予駁回之。
八、又本件判決結果已臻為明確，兩造其餘攻擊防禦方法，經本
    院斟酌後，認對於判決結果已不生影響，爰不逐一論述，併
    予敘明。
九、據上論結，本件原告之訴為一部有理由，一部無理由，依民
    事訴訟法第79條、第85條第2 項、第87條第1 項、第389 條
    第1 項第5 款、第392 條第2 項判決如主文。
中    華    民    國    99    年    8     月    25    日
                  民事第五庭  法  官  李育信
以上正本係照原本作成。
如不服本判決，應於送達後20日內，向本院提出上訴狀並表明上
訴理由，如於本判決送達前提起上訴者，應於判決送達後10日內
補提上訴理由書（須附繕本）。
委任律師提起上訴者，應一併繳納上訴審裁判費。
中    華    民    國    99    年    8     月    25    日
                              書記官  林玉珊

司法院資訊處製作；財團法人民間司法改革基金會備份。
